【裁判字號】    92,上易,1825
【裁判日期】    921119
【裁判案由】    詐欺
【裁判全文】
臺灣高等法院刑事判決                          九十二年度上易字第一八二五號
    上  訴  人  臺灣板橋地方法院檢察署檢察官
    被      告  辛○○
                己○○
    右  一  人
    選任辯護人  張泰昌律師
                孫立虹律師
右上訴人因被告等詐欺案件，不服臺灣板橋地方法院九十一年度易字第一一六號，中
華民國九十二年五月三十日第一審判決（起訴案號：臺灣板橋地方法院檢察署九十年
度偵字第二○五六號）提起上訴，本院判決如左：
    主  文
上訴駁回。
    理  由
一、公訴意旨略以：被告辛○○（原名謝漢正，於民國八十八年五月三日改名為辛○○）係「臺灣老虎科技股份有限公司」（設臺北縣板橋市○○路○段三十三號十
    一樓，已於八十八年十二月七日辦理解散登記，下簡稱「老虎公司」）之負責人
    ，與被告己○○基於共同意圖為自己不法所有之犯意聯絡，於八十八年三月下旬
    ，由被告辛○○以老虎公司負責人之名義，命其公司總經理庚○○與「聯瞻科技
    股份有限公司」（設臺北市○○區○○路一九五號三樓之四，代表人為乙○○，
    下簡稱「聯瞻公司」）之丙○○洽購雷射二極體 （LASER DIODE）五十萬顆，總
    價金美金三十八萬五千元之事宜，被告辛○○等為取得聯瞻公司之置信，邀請聯
    瞻公司人員至老虎公司聽取簡報，於該簡報會議中宣稱老虎集團係一跨國企業組
    織，位於新加坡之CHEVEREING MARKETING PTE LTD公司（下稱ＣＭ公司）為其集
    團企業之一，以誘使聯瞻公司應允該筆雷射二極體買賣契約之簽訂，被告辛○○
    獲得聯瞻公司應允簽約後，選擇以信用狀為交易方式，而在信用狀開發人代表人
    處必須填載信用狀開發人之署名，詎被告辛○○以佯稱前揭信用狀之簽名得由老
    虎公司單獨為有效簽署之詐術，使聯瞻公司職員丙○○陷於錯誤，而為前揭契約
    之簽訂，聯瞻公司並依約於八十八年四月二十九日、五月十日及五月二十五日將
    雷射二極體出貨至老虎公司，惟前揭信用狀竟因開發人簽名不符，於八十八年五
    月十日，遭中國農民銀行拒絕押匯，致聯瞻公司未獲貨款之支付而受有損害，案
    經聯瞻公司告訴，因認被告辛○○、己○○係共犯刑法第三百三十九條第一項之
    詐欺取財罪嫌云云。
二、公訴人認被告辛○○、己○○涉有共同詐欺罪之犯行，無非以其犯罪事實業據告
    訴人聯瞻公司代理人丙○○指訴歷歷，並有信用狀影本一份、採購單、出貨單、
    協議書等在卷可參，而被告辛○○供稱欲提出相關委請馬來西亞南方銀行轉請新
    加坡公司代為開發信用狀資料，遲未見其提出相關事證，被告己○○亦自承於八
    十八年四月底擔任老虎公司行政工作，再查被告辛○○經營之老虎公司，委請開
    立信用狀之往來公司，均為位於馬來西亞之公司，而本件卻首度請新加坡之ＣＭ
    公司代為開發，開發後卻未按約定將金額存入ＣＭ公司之帳戶，亦未將此事告知
    聯瞻公司，使聯瞻公司誤認信用狀得以押匯而先行出貨於老虎公司，此情業據證
    人即老虎公司總經理庚○○證稱明確，則被告辛○○得以預先知悉聯瞻公司將無
    由獲得信用狀之押匯，卻不通知聯瞻公司停止出貨，是其不法所有之意圖自足以
    認定，又被告辛○○獲得前揭二極體後並未依約付清貨款，反而一再以換票之方
    式拖延，事後更將老虎公司名下之不動產，轉讓至被告己○○經營之「百美特生
    技產業股份有限公司」（設臺北縣中和市○○路十六號七樓之五，登記代表人為
    己○○，實際負責人則為辛○○，已於九十一年八月九日辦理解散登記，下簡稱
    「百美特公司」），此有公司資本資料查詢表一紙附卷可稽，益加足證其等不法
    所有之意圖為其論據。被告辛○○於本院審理時經合法傳喚並未到庭，惟訊據被
    告辛○○於本院調查時固坦承係其老虎公司負責人，老虎公司經由總經理庚○○
    向告訴人聯瞻公司洽購雷射二極體五十萬顆，總價金美金三十八萬五千元，其應
    總經理庚○○之要求開立上開附有條件 (即須經由有權簽名者簽署) 之信用狀與
    告訴人聯瞻公司以做為價款之給付之情，惟仍堅決否認有何詐欺取財犯行，辯稱
    ：我原係在馬來西亞開立公司，老虎公司是我應庚○○極力邀組，才出資投資設
    立，但我未實際參與執行公司業務，公司業務實際上是由總經理庚○○經營，老
    虎公司向聯瞻公司購買雷射二極體一事，均是庚○○在處理，我是一直到庚○○
    通知我要開立信用狀才知道有此交易，我亦不知老虎公司有人告訴聯瞻公司說老
    虎公司是跨國企業一事，我在新加坡並無投資公司，老虎公司亦不屬任何企業集
    團，我因馬來西亞公司一直虧損，且之前老虎公司之交易我已以馬來西亞公司開
    立一張信用狀，無力再開立信用狀，亦無足夠之現金，本來不贊成本件交易，後
    來庚○○向我表示雷射二極體之價格具有周期性，目前正處於低檔，可以購入俟
    高檔即可出售獲利，另因應聖誕節旺季，部分雷射二極體可供製成雷射筆，再加
    上之前亦有向其他公司購入雷射二極體委託其他廠商製成雷射筆之成品後即可販
    出獲利，可以以此獲利挹注價款，所以我才同意開立本件信用狀，因我之馬來西
    亞公司已無信用額度再開，我才透過馬來西亞南方銀行委託新加坡某公司開立本
    件附有條件之信用狀，但該信用狀必須待我匯款至開狀之新加坡公司後，開狀之
    新加坡公司才會簽名兌現，我有將此信用狀係附有條件的情形告知庚○○，本件
    交易是庚○○跟我說要用信用狀，我不知為何要用信用狀方式交易，聯瞻公司應
    該清楚知悉該信用狀開立情形，但我不知庚○○與告訴人聯瞻公司洽談之情形，
    後來因雷射二極體不漲反跌，縱製成雷射筆成品亦不敷成本，因而無法支付價款
    ，所以開狀之新加坡公司不肯簽名，才無法兌現，當時老虎公司有向聯瞻公司要
    求退貨補差額，也曾經提議將老虎公司預購已繳自備款新臺幣（下同）九百萬元
    之臺北縣中和市○○路一棟三樓房屋轉給聯瞻公司抵償，但聯瞻公司均不同意，
    之後庚○○有將該批貨做成雷射筆出售，所得貨款先供作公司營運資金使用，後
    來因老虎公司虧損，我弟弟謝漢山（已於八十九年十月二日改名為「謝東昇」）
    接手處理，於告知我後才辦理解散登記，本件交易我均未曾與聯瞻公司人員接觸
    過，另己○○也是經由庚○○介紹認識，之後己○○進入老虎公司亦是庚○○極
    力促成，此外我亦不知聯瞻公司之貨運至己○○「上極企業有限公司」（設臺北
    市○○區○○路九十七巷十一號二樓，代表人為己○○，下簡稱「上極公司」）
    存放一事，老虎公司欠聯瞻公司貨款係事實，但我並無詐騙聯瞻公司，如我有詐
    騙之意，為何之後還與聯瞻公司協調處理本件貨款等語；訊據被告己○○亦堅決
    否認有何詐欺取財犯行，辯稱：本件雷射二極體買賣一事是庚○○與聯瞻公司丙○○洽談，我並無參與，我係於該交易信用狀有問題後，庚○○與聯瞻公司協調
    不成，因我當時在老虎公司擔任顧問，才於八十八年六月底、七月初時，出面協
    助庚○○處理本件貨款一事，我並非老虎公司之股東，我係於八十七年間，因承
    攬老虎公司模具業務，才與老虎公司庚○○認識，之後於八十八年四月間，因老
    虎公司無開發模具專長人員，庚○○就請我到老虎公司幫忙，開始擔任老虎公司
    顧問，我係經由庚○○介紹才認識辛○○，本件信用狀係何時何人簽發，當時我
    尚未到老虎公司，故均不清楚，我於八十八年六月底處理時，曾問過辛○○，辛○○告知因其在馬來西亞資金無法匯出，故希望與聯瞻公司協議退貨，經與聯瞻
    公司丙○○協議結果，僅同意退貨十萬顆，另四十萬顆不同意退貨，以每顆新臺
    幣二十七元計算總價約一千多萬元，由老虎公司開立一張八十八年九月三十日之
    支票給聯瞻公司，但屆期無法兌現，再延票至同年十月，仍無法兌現，之後即由
    謝漢山接手處理，謝漢山有拿四張客票及現金五十萬元給伊，將退票之支票換回
    ，嗣即由謝漢山繼續與聯瞻公司洽談，我就不清楚，之後老虎公司有將四十萬顆
    雷射二極體做成成品出售，所得貨款用在老虎公司營運上，至於百美特公司實際
    上亦是辛○○出資成立，因我到老虎公司後有借款給辛○○約九百多萬元，辛○○因無法償還，就說讓我擔任百美特公司負責人持有股份作為擔保，本件買賣從
    接洽至交貨，我都不清楚，我只是於事後出面協調而已，至於印有老虎公司執行
    董事頭銜之名片，是庚○○幫我印製的，另聯瞻公司的貨放在我上極公司是庚○○要求的，我並無與辛○○故意詐騙聯瞻公司之情等語。
三、按犯罪事實應依證據認定之，無證據不得推定其犯罪事實，刑事訴訟法第一百五
    十四條第二項定有明文。而所謂證據，係指足以證明被告確有犯罪行為之積極證
    據而言，該項證據須適於為被告犯罪之證明者，始得採為斷罪之資料；再告訴人
    之告訴，係以使被告受刑事訴追為目的，是其陳述是否與事實相符，仍應調查其
    他證據以資審認（參照最高法院六十九年臺上字第四九一三號、五十二年臺上字
    第一三○○號等判例要旨）。又按認定犯罪事實所憑之證據，必須達於一般人均
    可得確信其為真實之程度，而無合理之懷疑存在時，始得據為被告有罪之認定，
    倘若犯罪事實之證明尚未達此一程度，仍有合理之懷疑存在，則應為被告有利之
    推定，仍不能遽為被告有罪之判斷，此亦為刑事訴訟法第一百五十四條第二項，
    犯罪事實應依證據認定之證據裁判原則，及因保障被告人權無罪推定原則之所在
    （參見最高法院七十六年度臺上字第四九八六號判例、九十一年度臺上字第三九
    號刑事判決意旨參照）。又刑法第三百三十九條之詐欺罪，須行為人意圖為自己
    或第三人不法之所有，施用詐術使人陷於錯誤而交付財物始能成立。經查：
(一)被告辛○○為老虎公司登記負責人，固有老虎公司設立登記事項卡在卷可稽 (見
    原審卷二第四十五頁) ，然證人即老虎公司總經理庚○○於原審審理時證稱：「
    老虎公司在台灣的業務經營全部都是由我負責經營，直到被告己○○接手為止。
    辛○○只負責出資」等語 (見原審卷第一卷第八十八頁) ，而證人即老虎公司業
    務丁○○於本院調查時證稱：「 (請問你如何進來公司？) 庚○○介紹的，他以
    前是我的客戶」、「 (在公司，從上班開始，你們所有工作上的指示都是由何人
    ？)庚○○」、「 (辛○○在公司負責何業務？)出錢」、「 (如何得知他負責出
    錢？) 好幾次都是歐先生（因為公司沒有現金），他會打電話去馬來西亞給董事
    長請他匯錢進公司」、「 (他在公司除了負責出錢之外，有沒有負責別的業務？
    ) 歐先生跟我說他會告知董事長，可是我們沒有直接跟董事長接觸、指示我們做
    事」、「 (你在上班時間有沒有常常看到辛○○？) 沒有，看到的頻率是以月來
    計算，一個多月才有可能看到他，他在辦公室裡面，不知道在做什麼事情」、「
    (老虎公司實際決策的人？)庚○○」、「 (為何辛○○要無條件的出資？) 庚○○跟我們說公司一定會有發展，會賺錢，還有跟中研院或是中科院有合作，公司
    一定會有發展」等語，證人即老虎公司會計戊○○於本院調查時證稱：「 (辛○○在公司任何職？) 他掛董事長，可是很多事情他都沒有碰。只有在票期的部分
    ，開票他有看一下」、「 (實際業務的決策者？) 庚○○」、「 (公司的資金何
    人支付？)剛開始是辛○○，之後錢轉不過來，楊先生 (指被告己○○)有借錢到
    我們公司讓我們週轉。很多次，陸陸續續都有」、「 (在公司是否常常看到辛○○？) 很少，大概一、二個月才會看到一次」、「 (你在公司是受何人指示工作
    ？) 我進去是因為庚○○，剛開始是由庚○○教我，但是後來公司出問題以後楊
    先生才進來，我很多事情都請教楊先生，而且那個時候歐先生也是在公司」等語
    (見本院卷九十二年十月一日訊問筆錄)，互核相符，被告辛○○雖名為老虎公司
    負責人，然甚少出現在老虎公司，老虎公司實際上係由證人庚○○負責掌控公司
    之營業方針，被告辛○○僅負責出資，而被告辛○○之所以願意出資即在於信任
    證人庚○○之專業判斷及經營能力，並充分授權，而未涉入老虎公司經營之實質
    。
(二)證人庚○○於偵查、原審審理時證稱：我與丙○○是舊識，八十八年三月間，我
    先與丙○○洽談本件交易契約細節，並擬定契約條款，再出訂單明細給丙○○；
    本件老虎公司向聯瞻公司購買雷射二極體，是由老虎公司員工接洽，訂貨數量是
    由我決定，再向辛○○報告，由辛○○負責開立信用狀等語（見偵查卷六十五頁
    反面、原審卷九十一年四月十五日訊問筆錄、第一卷第一三七頁），證人即聯瞻
    公司職員丙○○於原審審理時亦證述：本件交易都是由我與庚○○洽談，交易時
    我不認識辛○○、己○○二人，辛○○是在法庭上才見過等語（見原審卷九十一
    年一月二十二日、九十一年四月十五日訊問筆錄）情節相符，復經證人即老虎公
    司採購業務人員丁○○於原審證述：老虎公司經營管理者是庚○○，用錢決策者
    則是辛○○，本件與聯瞻公司之交易，因庚○○認識聯瞻公司的人，故都是由庚○○與聯瞻公司接洽，等我們要向聯瞻公司購買雷射二極體時，庚○○才向辛○○說要買，請他在國外開立信用狀等語（見原審卷九十二年二月十八日訊問筆錄
    ），足見本件老虎公司向聯瞻公司訂購雷射二極體之磋商、議定細節，均係由老
    虎公司總經理庚○○與告訴人公司職員丙○○洽商決定，待數量價額確定後，庚○○始通知被告辛○○開立信用狀，核與被告辛○○上開所辯情節相符，是以被
    告辛○○在本案的角色僅係負責開立信用狀，被告辛○○於事先既未積極參與庚○○欲向聯瞻公司訂貨之營運規畫，又未曾參與本件交易之接洽訂貨等細節，僅
    係於庚○○與聯瞻公司議定本件交易後，負責開立信用狀支付價款，尚難僅以被
    告辛○○開立信用狀，遽認被告辛○○有何意圖為自己不法所有之詐欺意圖。
(三)觀諸被告辛○○所開立如卷附所示之信用狀 (見九十年度偵字第二０五六號偵查
    卷第十三至十七頁) ，其中關於「ＤＯＣＵＭＥＮＴ  ＲＥＱＵＩＲＥＤ」即註
    明：「ＳＩＧＮＥＤ．．．ＭＲ．ＴＨＵＲＥＩＧＮ  ＡＵＮＧ」，即須由有權
    簽名之ＴＨＵＲＥＩＧＮ  ＡＵＮＧ簽名始得押匯，而證人即聯瞻公司職員丙○○於原審審理時證稱：「 ( 庚○○有無給你看過交易信用狀？)庚○○有給我看
    過，我看過信用狀內容，庚○○當時說簽名由他簽名就可以付款」、「 (找庚○○簽名時，庚○○說要送到新加坡簽名？) 我找庚○○簽名時，庚○○說他不是
    公司負責人，要送到新加坡簽名，後來庚○○又說他簽名即可」、「我收到信用
    狀後有向庚○○確認，庚○○有說信用狀上的人就是他，由他簽名就可以了」、
    「 (為何聯瞻公司沒有對庚○○提出告訴？) 庚○○他們是技術人員對信用狀這
    部分可能不是很清楚」 (見原審卷第一卷第八十六、一一七頁、第三卷第二八二
    頁) ，而證人庚○○於原審審理時證稱：「我拿到信用狀要交給聯瞻公司時，以
    為該信用狀與 (之前) 交給超凡公司的信用狀是相同的，我就以相同方式處理，
    不曉得會發生問題」等語 (見原審卷第三卷第二八七頁) ，被告辛○○並未就該
    信用狀係附有條件之信用狀一節有所隱瞞，而證人庚○○於本院調查時證稱：「
    (提示偵查卷第六頁訂購單)訂購單上面的ＪＡＳＯＮＯＵ係其本人」等語，證人
    庚○○對於該信用狀上之有權簽名人「ＭＲ．ＴＨＵＲＥＩＧＮ  ＡＵＮＧ」，
    並非其本人應知之甚詳，然證人庚○○竟於證人即聯瞻公司職員丙○○向其求證
    信用狀上之有權簽名人ＴＨＵＲＥＩＧＮ  ＡＵＮＧ是何人時，證人庚○○未向
    被告辛○○求證，即告以其簽名即可付款，證人丙○○亦疏於查證該信用狀有權
    簽名人與訂購單上之庚○○英文姓名不符，輕信證人庚○○片面之詞，被告辛○○既未保證該信用狀定能無條件兌現，已難認被告辛○○有施以何種詐術。
(四)證人即老虎公司總經理庚○○於原審證稱：「購買雷射二極體貨物載運到台北縣
    中和市○○路己○○的上極公司存放之後貨物都是由己○○處理」等語 (見原審
    卷第一卷第八十一、八十二頁) ，證人即老虎公司業務丁○○於原審證稱：「後
    來都是由楊先生 (指被告己○○) 處理，我賣多少貨物、多少錢，都要跟楊先生
    說，當時因為公司沒有現金，己○○叫我將這些貨物處理賣掉，換取現金，所得
    之現金 (票) 交還公司，不記得是交給己○○還是交給會計．．．如果我們要賣
    貨物，就叫公司一位男性員工去上極公司拿」等語 (見原審卷第三卷第二七一頁
    )，本院調查時證稱：「 (這批貨放在何處？)我不知道是不是全部放在上極公司
    ，可是我知道有一部分放在上極公司」、「 ( 這批貨後來的去向？)後來我要離
    開之前，有把這批貨部分賣給樹林一家工廠，那時候現金要週轉，還有一部分有
    加工生產成雷射筆，雷射筆那時候有一部分賣掉了，有一部分沒有賣掉」、「 (
    是否知道款項在何處？) 那個時候有一部分在遠東買房子，有一部分給員工的薪
    水、廠商的貨款。可是正確的數字不是我負責的」、「 (那批貨到底是否全部製
    成雷射筆或其他成品？) 不是全部製成成品，我印象中在我離開之後還有一些少
    量的沒有賣掉，也沒有加工」、「 (包括三星的兩批二極體，是何人叫你們賣的
    ？) 後來叫我負責也是庚○○叫我去賣，之後楊先生進來後，庚○○跟我說由我
    直接對楊先生負責，所以後來楊先生也有叫我賣」、「 (客戶所付的價款如何處
    理？) 後來客戶都付現金、票，票由我送貨過去的時候當場收票，拿到票之後有
    的拿回公司，有的直接匯款進老虎公司帳戶。如果沒有票的 (指現金) 就交給會
    計戊○○，由戊○○交給歐先生或是楊先生」，證人即老虎公司會計戊○○於本
    院調查時證稱：「 (是否知道老虎公司跟其他公司買貨或是成品，之後有賣出去
    這件事情？) 有賣出去。製成成品的部分我知道有賣出去，至於零件部分我不知
    道是用哪家的」、「 (賣出去的貨，收益有多少？) 陸陸續續，不是一次全部。
    公司的帳冊在我離職前我有交接出去，交接給謝漢山，那時候又請一個會計進來
    交接」、「 (收益的錢用在何處？) 付到貨款。幾乎都是貨款比較多，買雷射二
    極體的貨款，不然就是辦公室開銷」、「 (錢進來之後，要支付貨款的用途是何
    人指示你？)我不記得」、「 (是否辛○○？)不是，那時候他常常不在辦公室裡
    面」、「 (貨款有交給辛○○？) 沒有，都進公司帳」等語，而證人庚○○於偵
    查時證稱：「貨收到後，有請辛○○請新加坡開信用狀，但新加坡那邊拒絕，後
    來有請己○○退貨給聯瞻公司，但己○○將貨變賣，並開支票給聯瞻公司，變賣
    所得款項由己○○處理」等語 (見九十年度偵字第二０五六號偵查卷第六十六頁
    背面) ，顯然老虎公司向告訴人公司所購入雷射二極體之初，即已載運至被告己○○所經營之上極公司，嗣由證人庚○○、被告己○○指示處理該雷射二極體以
    供維持老虎公司正常營運之所需，亦未流入被告辛○○之手。
(五)又據證人庚○○於原審審理時證稱：老虎公司於八十七年底曾向「超凡科技有限
    公司」（下簡稱「超凡公司」）購買雷射二極體三十萬顆，金額十五萬元美金，
    當時亦係由辛○○開立馬來西亞公司信用狀，有如期兌現等語（見原審卷九十一
    年四月十五日、九十一年六月四日訊問筆錄），另據證人即老虎公司職員呂治國
    於原審審理時證稱：我任職期間老虎公司有產銷雷射筆給貿易商等語（見原審卷
    九十二年二月十八日訊問筆錄），證人戊○○於原審亦證稱：老虎公司有製作雷
    射筆，出貨客戶很多等語（見原審卷同上訊問筆錄），復據證人即璉冠皮件五金
    有限公司負責人黃彩娟於原審審理時證稱：我們公司於八十八年三月至七月間，
    與老虎公司有業務往來，老虎公司委託我們公司承製雷射筆上之鑰匙圈，之前貨
    款都已付清，只有七月間一筆貨款十五萬多元未付，之後老虎公司派員與我們公
    司協調將其公司庫存成品折抵給我們公司抵償等語（見原審卷九十二年三月十七
    日訊問筆錄），並提出帳目明細影本一紙附卷為憑，此外復有被告辛○○於原審
    庭陳附卷之老虎公司、百美特公司八十八年、八十九年間往來廠商應付帳明細影
    本二紙、證人庚○○於原審庭陳之老虎公司八十八年三、四月間出貨明細一紙、
    超凡公司簽具之貨款收受簽回單、給付超凡公司貨款支票等影本各二紙可稽，足
    見老虎公司確有具體營業之事實，且被告辛○○之前開立支付購買超凡公司雷射
    二極體之信用狀，並有兌現之情，是衡諸老虎公司上述營業事實及信用狀兌現之
    情，要難率以本件系爭交易付款之信用狀未兌現，即遽認被告辛○○、己○○涉
    有詐欺之情。
(六)證人庚○○於原審審理時證稱：本件交易前，己○○並非老虎公司股東，八十八
    年四月間，因我資力不足，辛○○資金亦無法匯入，所以我介紹己○○給辛○○
    認識，並向辛○○建議請己○○幫忙處理老虎公司事務，己○○名片係我印製的
    ，因己○○並非股東，是我推薦給辛○○請來處理公司事情，故名片印其為執行
    董事，又本件交易是由我自己決定，己○○之前沒有參與，其不知本件交易訂單
    、信用狀等事，他是信用狀發生問題後才協助處理，聯瞻公司出貨時，因老虎公
    司沒地方放置，而己○○當時已在老虎公司協助財務問題，我就借用己○○公司
    放置該批貨物，信用狀無法兌現時，我有建議把貨退回等語（見原審卷九十一年
    四月十五日、九十一年五月十三日訊問筆錄），復經證人即老虎公司職員戊○○
    於原審審理時證稱：之前因老虎公司有模具要做，才認識己○○，己○○之前有
    借錢給老虎公司，之後因己○○想把錢拿回去，就有參與老虎公司貨款問題之處
    理等語（見原審卷九十二年二月十八日訊問筆錄），又證人丁○○於原審審理時
    亦證稱：己○○之前是老虎公司客戶，之後進來公司處理事情時，有借錢給辛○○，庚○○說己○○來公司擔任執行董事，後來又換成謝漢山等語（見同上訊問
    筆錄），上開證人證述情節核與被告己○○上開所辯情節大致相符，足徵被告己○○於本件系爭交易時，既非老虎公司股東，亦未執行公司業務，更未參與接洽
    ，與被告辛○○亦不熟識，僅係參與本件系爭交易事後糾紛之協調處理，顯難謂
    被告己○○於本件系爭交易伊始，對告訴人聯瞻公司有何詐欺意圖可言，遑論與
    被告辛○○有何詐欺犯意聯絡。
(七)再告訴人聯瞻公司雖指述被告辛○○、己○○等人，有邀請告訴人公司人員聽取
    簡報，佯稱老虎公司係跨國企業組織，信用狀之申請開狀公司ＣＭ公司係其集團
    企業之一，誘使告訴人公司簽約出貨云云，然據證人丙○○上開證述：本件系爭
    交易均係其與庚○○洽議，其間並未與被告辛○○、己○○接觸過等語，則被告
    辛○○、己○○如何能對告訴人公司人員施以上開詐術，且據告訴人所提供卷附
    之被告辛○○、己○○名片，亦均無印製有任何跨國企業組織等字句，況告訴人
    聯瞻公司於八十九年三月三十一日提出本件告訴伊始，均未提及被告辛○○、己○○有對其公司人員施以上開詐術之情，直至偵查之九十年四月十二日所提出之
    補充告訴理由狀始提及此節，衡諸常情其此詐術指述之真實性，實堪質疑，而告
    訴人亦未就此指述提出任何具體證據以佐其說，是參互印證上開所述，告訴人此
    部分之指述實不足採信。至於告訴人聯瞻公司於本院調查時所提出之老虎公司傳
    真信函二件，其上雖有「老虎國際集團」之字樣，然觀諸該二份傳真信函，係於
    八十八年十二月間所發，而本件交易係於八十八年三月間，故該傳真信函即欠缺
    證據上之關連性，尚難據此做為被告辛○○等人有向告訴人公司佯稱其係跨國公
    司之證明，併此敘明。
(八)復據證人丙○○於原審審理時證稱：本件系爭交易信用狀庚○○有拿給我詳細看
    過內容，庚○○當時說由他簽名就可以付款，我們公司才出貨，八十八年五月十
    日押匯發生問題後，因該信用狀係不可撤銷，故我們公司之後仍繼續出貨，我係
    先與庚○○協調解決，庚○○曾告訴我要求全數退貨，迄八十八年六月二十日後
    ，由被告己○○出面繼續與我協調，其亦要求全數退貨，但因跌價損失負擔問題
    無法談妥，後來協調結果我們公司同意退貨十萬顆，其餘四十萬顆，以出貨價格
    加計利息計算總價，由老虎公司開立支票給付，惟支票屆期退票展延未解決，之
    後於八十八年十一月八日己○○有拿客票及現金給伊公司換票，於八十八年十二
    月改由謝漢山出面處理，曾建議要以中和建八路廠房抵償債務等語（見原審卷九
    十一年一月二十二日、九十一年四月十五日、九十一年五月十三日訊問筆錄），
    證人庚○○亦於原審審理時證稱：我有跟丙○○說信用狀由我簽名就可押匯，丙○○之後有拿信用狀給我簽名等語（見原審九十一年四月十五日訊問筆錄），此
    外復有偵查卷附之老虎公司出具之八十八年七月一日承諾書、八十八年七月六日
    、十四日簽立之協議書、換票收據、信用狀等影本各一紙可稽，徵諸上述情節，
    本件系爭交易信用狀明載有須經新加坡ＣＭ公司之代表Mr.THUREIGN AUNG簽名始
    可押匯，並經告訴人公司人員丙○○詳閱，要難謂被告辛○○開立該附條件之信
    用狀對告訴人有何隱匿詐騙之情，至庚○○雖告知由其簽名即可，惟顯與信用狀
    所載不符，丙○○非不可判斷，縱其誤信庚○○之言，亦難率以推論即係被告辛○○施以詐術，況其後丙○○與老虎公司協調時，庚○○、被告己○○均表示願
    全數將其出貨退回，足見老虎公司人員並無不法取得之意圖，自難以因告訴人公
    司自行考量折價損失，不願收回承擔，即以事後老虎公司無法履行給付貨款之情
    ，率認被告辛○○、己○○即有詐騙之情可言。
(九)另被告辛○○雖出資以不同名義購買臺北縣中和市○○路十六號七樓之五、五樓
    之五、三樓之五、三樓之四等房屋，惟其係分別於八十七年九月、十月、八十八
    年六月預購，且因貸款未果，資金不足，僅上開七樓之五房屋履約完成交屋，其
    餘均先後解約，業據證人王偉程到庭證述、宣建生具狀陳證明確，核與證人庚○○於原審證稱：辛○○於八十七年九月、十月間有洽購廠房等語（見原審卷九十
    一年六月四日訊問筆錄）情節大致相符，足見被告辛○○係於本件系爭交易之前
    即出資預購上開房屋，況且亦無證據證明該購屋之資金必出於處分雷射二極體所
    得之款項一途，難謂其有詐騙告訴人公司貨物轉售得款價購該等房屋之情。
(十)另證人丁○○於本院調查時證稱：老虎公司自八十八年五、六月起發薪就不正常
    ，我是從八月份以後開始沒有拿到薪水等語，顯然老虎公司自八十八年五、六月
    起，因無法妥善處理雷射二極體之零件或成品，以致財務狀況頻仍，被告辛○○
    事後雖處分老虎公司資產，解散老虎公司，惟衡諸老虎公司經營狀況及其後資金
    窘困情形，要難率認其有故意脫產詐騙之情，縱有脫產之情，亦難推以其於本件
    交易伊始即有詐騙意圖。
綜上所述，被告辛○○在本件交易僅係扮演開立信用狀之角色，此外舉凡與告訴人聯
瞻公司之洽商、簽約，及雷射二極體之堆置處所、事後之處置均非被告辛○○所能置
喙，而係均委由老虎公司庚○○全權負責，被告辛○○之詐欺動機何在？已難認被告
辛○○於訂貨之初即有出於詐欺之犯意，且該信用狀既非出於偽造，其內容復無任何
不實或隱瞞，告訴人聯瞻公司實不難查證，難認被告辛○○客觀上有施以何種詐術，
至於被告己○○對於本件交易未有任何之參與，純屬參與本件系爭交易事後糾紛之協
調處理，亦難認其有何詐欺之犯意及行為，而依據證人庚○○及被告辛○○之供述，
本件交易之所以無法如約付款，係因對於雷射二極體及雷射筆之市場價格及需求有所
誤判所致，實難僅以老虎公司嗣後無法付款之結果，逕以推測被告辛○○、己○○於
交易之初即有詐欺之犯意，本件應屬民事債務糾葛，此外復查無其他積極證據足認被
告二人確有詐欺之犯行，是本件不能證明被告辛○○、己○○犯罪，自應均為無罪判
決之諭知。
四、本件公訴人循告訴人聯瞻公司之請求而對被告辛○○、己○○二人提起上訴，然
    告訴人聯瞻公司之代理人鄭懷君律師於本院調查時陳稱被告己○○並無詐欺取財
    之事實，且已向檢察官撤回就被告己○○部分請求上訴之聲請，然如前所述，被
    告己○○於老虎公司向告訴人公司購買雷射二極體時，並未有所參與，及至告訴
    人公司因信用狀欠缺有權簽名人之簽名而無法押匯取得貨款之後，始代老虎公司
    與告訴人公司就善後事項有所協商，雖被告己○○嗣有處分告訴人公司之雷射二
    極體，然此已屬老虎公司販入後之處分行為，又被告辛○○未經常在台灣地區，
    老虎公司均委由證人庚○○處理，被告辛○○僅係出資以供老虎公司正常運作，
    嗣證人庚○○有意購買雷射二極體加工販出營利，被告辛○○僅係被動地支持證
    人庚○○之構想，並開立附條件之信用卡做為付款憑證，且證人庚○○確有將雷
    射二極體加工營利之構想及作為，並非以買賣為名而行詐騙之實，且嗣後被告辛○○並未取得任何該雷射二極體或變賣後之價款，難認被告辛○○有何詐欺之犯
    意及行為，且本件交易除係由被告辛○○開立信用狀外，其餘事項完全由老虎公
    司總經理庚○○負責與告訴人聯瞻公司洽商，並由證人庚○○向告訴人聯瞻公司
    表示其即為信用狀有權簽名人，然告訴人聯瞻公司始終認為證人庚○○所為並未
    涉犯刑法上之詐欺取財罪而未併提起本件刑事告訴，卻唯獨對開立信用狀之被告
    辛○○窮追猛打，其邏輯實令人費解，原審本於同上之見解，認定不能證明被告
    辛○○、己○○犯罪，而諭知被告辛○○、己○○無罪，即無不合，檢察官未能
    究明事情之真相，遽依告訴人聯瞻公司之請求即提起本件上訴，核無理由，應予
    駁回。
五、臺灣板橋地方法院檢察署九十二年度偵字第一二三九五號移送併辦意旨略以：被
    告辛○○為老虎公負責人，意圖為自己不法所有，於八十八年十一月二十一日，
    在老虎公司內，佯稱願與甲○○合作，由老虎公司生產家庭式有機廢棄物處理機
    ，而由甲○○擔任負責人之尊龍企業股份有限公司負責行銷，使甲○○陷於錯誤
    而開立面額共計六百萬元之支票做為貨款定金，因認被告辛○○涉犯刑法第三百
    三十九條第一項之詐欺取財罪嫌。惟查本院已就被告辛○○被訴詐欺取財罪部分
    ，以不能證明被告辛○○犯罪而諭知無罪，則併辦之詐欺取財部分，既未經起訴
    ，且核又與本案起訴部分並無任何裁判上一罪之關係，本院自無從併予審理，應
    退由該署檢察官續行偵辦，另為適當之處分，附此敘明。
六、被告辛○○經合法傳喚無正當理由不到庭，爰不待其陳述，逕行判決。
據上論斷，應依刑事訴訟法第三百六十八條、第三百七十一條，判決如主文。
本案經檢察官呂光華到庭執行職務。
中      華      民      國    九十二    年     十一     月     十九     日
                             臺灣高等法院刑事第二十四庭
                                 審判長法  官  陳  貽  男
                                       法  官  陳  憲  裕
                                       法  官  徐  世  禎
右正本證明與原本無異。
不得上訴。
                                       書記官  陳  玲  憶
中      華      民      國    九十二    年     十一     月     十九     日


司法院資訊處製作；財團法人民間司法改革基金會備份。
